【裁判字號】    92,易,104
【裁判日期】    920523
【裁判案由】    傷害
【裁判全文】
臺灣嘉義地方法院刑事判決                          九十二年度易字第一四號
    公  訴  人  臺灣嘉義地方法院檢察署檢察官
    被      告  丁○○
    選任辯護人  劉炯意律師
                孫則芳律師
    被      告  甲○○
右列被告等因傷害案件，經檢察官提起公訴（九十一年度調偵字第三五九號），本院
判決如左：
    主  文
甲○○傷害人之身體，處拘役貳拾日，如易科罰金，均以參佰元折算壹日。緩刑貳年
。
丁○○無罪。
    事  實
一、丁○○與丙○○均為嘉義縣東石鄉副瀨村人，平素相處不睦，甲○○因有人散布
    其母丙○○「討客兄」等詞，心生不悅，而於民國九十一年九月二十八日下午六
    時十五分許，在該村一九二號前與丁○○發生爭執，甲○○一時氣憤，竟基於傷
    害人身體之犯意，而持掃把毆打丁○○，致丁○○受有左側胸部七公分Ⅹ三公分
    瘀挫傷，右肩創傷性肌腱炎、右肩二點五公分Ⅹ一公分擦挫傷、右肩六公分Ⅹ六
    公分瘀挫傷、右頸一公分Ⅹ零點五公分擦傷及左下背部十五公分Ⅹ六點五公分瘀
    挫傷之傷害。
二、案經丁○○訴由嘉義縣警察局朴子分局報請臺灣嘉義地方法院檢察署檢察官偵查
    起訴。
    理  由
壹、有罪部分：
一、訊據被告甲○○對於右揭犯罪事實於警訊及偵、審中均坦承不諱，核與告訴人丁○○所指訴情節相符，並有行政院衛生署立朴子醫院驗傷診斷書一紙附卷可稽，
    被告甲○○自白與事實相符，本件事證明確，被告甲○○犯行，洵堪認定。
二、被告甲○○傷害他人之身體，核其所為，係犯刑法第二百七十七條第一項傷害罪
    。爰審酌被告甲○○係聽聞他人散布其母丙○○有外遇等詞，因一時衝動而為上
    開犯行，致告訴人受有上開挫傷或擦傷之傷害，所生危害尚非嚴重，及事後坦承
    犯行，態度良好等一切情況，量處如主文所示之刑，並諭知易科罰金之折算標準
    ，以資儆懲。又被告甲○○未曾受有期徒刑以上刑之宣告，有台灣嘉義地方法院
    檢察署刑案資料查註紀錄表、台灣高等法院被告全國前案紀錄表各一份附卷可參
    ，經此教訓，應知惕勵，當無再犯之虞，本院認其所受宣告之刑，以暫不執行為
    適當，併予宣告緩刑二年以啟自新。至被告甲○○所有供本件傷害所用之掃把一
    支，因未扣案，且非違禁物，復無證據證明該掃把現尚存在，為免將來執行之困
    難，爰不另為沒收之諭知，附此敘明。
貳、無罪部分：
一、公訴意旨略以：被告丁○○於九十一年九月二十八日下午六時十五分許，在東石
    鄉副瀨村一九二號前散布丙○○「討客兄」等語，適為丙○○之子甲○○聽見，
    甲○○一時氣憤而持掃把毆打丁○○致傷，丙○○見狀趨前欲拉開甲○○，然丁○○見隙即基於傷害人身體之犯意，手持其所穿之木屐毆打丙○○，並將丙○○
    推倒在地，造成丙○○受有右側額葉及顳葉腦內出血、上唇挫傷之傷害，因認被
    告丁○○所為係犯刑法第二百七十七條第一項之罪嫌。
二、按告訴乃論之罪，該管檢察官得依利害關係人之聲請或依職權指定代行告訴人者
    ，以無得為告訴之人或得為告訴之人不能行使告訴權者為限，此觀刑事訴訟法第
    二百三十六條第一項之規定甚明。又所謂「指定代行告訴人」其指定之方式，以
    書面或言詞均可，如以言詞聲請或指定者，應記明於筆錄，即檢察官依職權當庭
    指定代行告訴人，並記明筆錄在卷，其告訴始屬有效；次按告訴乃論之罪，被害
    人未向檢察官或司法警察官告訴，在法院審理中，可補為告訴，惟仍應向檢察官
    或司法警察官為之，然後再由檢察官或司法警察官將該告訴狀或言詞告訴之筆錄
    補送法院，其告訴始為合法；又告訴乃論之罪，以告訴為其訴追條件，此類犯罪
    ，於無得為告訴之人，或得為告訴之人因罹患重病、心神喪失、精神或生理障礙
    等因素，而不能行使告訴權者，其六個月之告訴期間應自其得為告訴之時起算（
    最高法院七十年台非字第二二六號、八十五年度台非字第二九０號判決、七三年
    台上字第四三一四號判例意旨參照）。查被害人丙○○於事發後之翌日即九十一
    年九月廿九日因頭部外傷至財團法人長庚紀念醫院嘉義分院（下稱嘉義長庚醫院
    ）急診，呈昏迷狀態（昏迷指數八分），電腦斷層顯示右側額葉腦內出血，同年
    九月三十日追蹤電腦斷層顯示出血變大，故接受開顱術和血塊取出術，術後病情
    逐漸穩定，意識亦有恢復，於同年十月十五日轉入復建科接受復建治療，同年十
一月十八日出院，出院時之運動功能為可在其他人扶持下行走，但住院期間有認
    知功能變差、答非所問、記憶力變差等情，有該醫院九十二年三月十八日（九二
    ）長庚院嘉字第一四八號函附卷可稽，是被害人丙○○因頭部受傷呈昏迷狀態，
    雖有不能行使告訴權之情形，而由丙○○之子乙○○於九十一年十月三日於警訊
    時表示其本人要提出告訴（見警卷第五頁），並於偵查中到庭陳稱：「（檢察官
    問：你要告何人？）我要告他（即丁○○）傷害我母親。」等語（見偵卷第七頁
    背面），然本院遍查全案卷證，並無乙○○或其他利害關係人以書面或言詞聲請
    指定，或由檢察官依職權指定代行告訴人並記明筆錄之事實，亦無丙○○委任乙○○代理其提出告訴之情事，則按之上開說明，乙○○之告訴顯難認合法，是被
    告丁○○之辯護人指稱此部分有未經合法告訴之情形乙節，應堪採信；惟被害人
    因頭部外傷而呈昏迷狀態，於九十一年十一月十八日前之住院期間即有認知功能
    變差、答非所問，至出院時始可在其他人扶持下行走等事實，已詳見上述，且參
    以被害人遲至九十一年十一月十八日始清醒出院，而得為告訴等情，並據甲○○
    、丙○○於警訊時陳稱在卷（見本院卷第六三至六九頁），是被害人丙○○既因
    上開精神及生理障礙等因素，而於事發之翌日（即九十一年九月廿九日）即有不
    能行使告訴權之情事，至其清醒後之九十二年四月十九日向嘉義縣警察局朴子分
    局三江派出所之司法警察補行告訴，並經公訴人將該言詞告訴之筆錄補送本院，
    尚未逾上開六個月期間，揆諸上開說明，其告訴應屬合法，合先敘明。
二、次按，犯罪事實應依證據認定之，無證據不得推定其犯罪事實；不能證明被告犯
    罪者，應諭知無罪之判決，刑事訴訟法第一百五十四條、第三百零一條第一項前
    段分別定有明文。且認定犯罪事實所憑之證據，雖不以直接證據為限，間接證據
    亦包括在內，然無論直接或間接證據，其為訴訟上之證明，須於通常一般之人均
    不致於有所懷疑，而得確信其為真實之程度者，使得據之為有罪之認定，倘其證
    明尚未達到此一程度，而有合理性懷疑之存在時，即無從為有罪之認定，此有最
    高法院七十六年台上字第四九八六號判例意旨可資參照。又告訴人之告訴，本以
    使被告受刑事訴追為目的，故其陳述是否與事實相符，自應調查其他證據，以資
    沈任，茍其所為攻擊之詞，尚有瑕疵，則在此瑕疵未予究明以前，即不能據採為
    斷罪之基礎，此亦有最高法院六十九年台上字第一五三一號判例意旨參照。
三、本件公訴人認被告丁○○涉有上開普通傷害犯行，無非係以告訴人丙○○於偵查
    中之指訴，並有嘉義長庚醫院出具之診斷證明書附卷可佐（警卷第六頁），及衡
    情被告丁○○若非散布謠言，豈會知道被告甲○○係因為聽到謠言始持掃把欲毆
    打伊？況且被告甲○○年僅三十五歲，身強力壯，反觀被告丁○○年高七十五歲
    ，被告甲○○果欲毆打被告丁○○，又豈會不顧其母親丙○○而撞到其母親等情
    為其主要論罪依據。然訊據被告丁○○固坦承有於上揭時、地與被告甲○○發生
    前揭衝突之事實，惟堅決否認涉有上開傷害丙○○之犯行，辯稱：伊從田裡工作
    返家後，甲○○聽村內婦女謠傳，就拿掃把打伊，丙○○跑過來要拉甲○○，甲○○不慎將丙○○推倒受傷，伊沒有打丙○○等語。經查：
（一）同案被告甲○○於警訊時陳稱：因丁○○在前揭時、地散布謠言，說伊母親「
      討客兄」，伊當場聽到一時氣憤才持掃把打丁○○，伊先持掃把打丁○○後就
      返家，但丁○○仍在伊家門前說伊母親「討客兄」，母親聽到後立即向前與丁○○理論，丁○○見狀拿起穿再腳底之木屐毆打母親臉部，並用手將母親推倒
      在地致傷等語（見警卷第三頁背面），復於本院審理時陳稱：因為丁○○散布
      謠言說伊母親「討客兄」，伊就帶著掃把先去找丁○○理論，伊母親隨後跟著
      來等語（見本院九十二年三月四日訊問筆錄第五頁），是依甲○○上開所述，
      應係其聽到他人散布謠言，而一時氣憤先到場毆打丁○○後，丙○○始隨後到
      現場，惟告訴人丙○○就其與甲○○如何到場乙節，於偵查中指稱：「我是先
      被丁○○推打，我兒子（即甲○○）才過來護我。」等語（見偵卷第十一頁背
      面），此顯與甲○○所述到場次序已有不符；又告訴人如何遭被告丁○○毆打
      致傷之過程等細節，於本院審理時陳稱：「我當時要回去家裡關門，丁○○就
      把我推倒，我人往前趴撞到我的嘴唇及前額之後，我人就不醒人事。」、「（
      問丁○○為何要推倒妳？）我往南走要回家關門，丁○○就推倒我，、、、。
      」等語（見本院九十二年三月四日訊問筆錄第四頁），然甲○○到庭陳述：「
      丁○○拿拖鞋打我母親的嘴唇之後，又將我母親推倒，我母親往後倒下，後腦
      先撞及到地面，前額有無腫脹受傷我不知道，、、、。」等語（同上開訊問筆
      錄），二人所述亦互核不符，告訴人指訴既有前述瑕疵，自難予遽信。
（二）次查，證人李素珍於經本院隔離訊問證稱：「（問：案發當時妳有無在場？）
      我有在場，警訊時我沒有出來陳述，當時因為情形沒有那麼嚴重。」、「當時
      我剛好騎機車帶我兒子要回家的時候，看見馬路上圍觀了很多人，我就靠近去
      看，看見甲○○抱著他女兒，然後他就將他女兒交給他太太，說要給我公公（
      即丁○○）死，當時甲○○的太太也在場，旁邊還有其他鄰居也在場，接下來
      甲○○拿掃把打我公公，甲○○的母親要拉他，在拉扯中甲○○將他母親推倒
      ，甲○○當時很氣憤好像要抓狂一樣，他母親往後倒下，而且當場有嘔吐，就
      有人叫救護車送朴子醫院，她母親嘴唇如何受傷我不知道，、、、。」等語甚
      詳（同上開訊問筆錄第九頁）。又參以甲○○因患有精神分裂病症，該病症對
      壓力較不易控制，情緒易衝動及激怒等情，此有行政院衛生署朴子醫院九十二
      年三月十一日朴醫歷字第０九二００００八八六號函附卷可憑（見本院卷第三
      三頁），及甲○○自陳其帶著掃把先去找丁○○理論，伊母親隨後跟著來等上
      情，與證人李素珍證述甲○○當時很氣憤好像「要抓狂」等諸情，則甲○○在
      聽聞有人謠傳其母外遇乙事，致情緒激怒而持掃把欲毆打丁○○，丙○○因恐
      其子甲○○有過激行為隨後到場勸阻，而甲○○既年輕氣壯且在盛怒之爭執當
      中，衡諸一般社會經驗，自因情緒激怒，難免會無意推擠旁人等疏失，是公訴
      人推認甲○○年僅三十五歲，身強力壯，被告丁○○年高七十五歲，甲○○果
      欲毆打被告丁○○，又豈會不顧其母親丙○○而撞到其母親乙節，尚與常情有
      間。
四、綜上所述，告訴人之指訴既有瑕疵，且與上開證人證詞有所出入，不能遽採。又
    依卷附事證亦不足以證明被告丁○○有毆打或推倒告訴人，自難僅憑告訴人與甲○○及丁○○年齡之差距，即遽認被告丁○○有傷害告訴人之犯行。此外，本院
    復查無其他積極證據足以證明被告丁○○有為前揭傷害罪行，揆諸首揭說明，本
    件因不能證明被告丁○○犯罪，依法應諭知無罪之判決。
據上論斷，應依刑事訴訟法第二百九十九條第一項前段、第三百零一條第一項，刑法
第二百七十七條第一項、第四十一條第一項前段、第七十四條第一款，罰金罰鍰提高
標準條例第一條前段、第二條，判決如主文。
本案經檢察官黃正雄到庭執行職務
中      華      民      國    九十二    年      五      月    二十三    日
                              臺灣嘉義地方法院刑事第一庭
                                  法  官
右正本證明與原本無異。
如不服本判決，應於判決送達後十日內，向本院提出上訴狀。
                                  書記官
中    華    民    國      九十二        年              月              日
附錄本件論罪法條：
刑法第二百七十七條第一項。
傷害人之身體或健康者，處三年以下有期徒刑、拘役或一千元以下罰金。


司法院資訊處製作；財團法人民間司法改革基金會備份。
